【裁判字號】    97,抗,176
【裁判日期】    980311
【裁判案由】    拍賣抵押物
【裁判全文】
臺灣士林地方法院民事裁定  97年度抗字第176號
抗  告  人  乙○○
                        臺北市.
                        號
相  對  人  甲○○
抗告人與相對人間請求拍賣抵押物事件，抗告人對於民國97年7
月31日本院97年度拍字第542 號裁定提起抗告，本院裁定如下：
    主  文
原裁定廢棄。
相對人所有如附表所示之不動產，准予拍賣。
聲請及抗告程序費用共新台幣貳仟元由相對人負擔。
    理  由
一、按抵押權人於債權已屆清償期而未受清償者，得聲請法院拍
    賣抵押物，就其賣得價金而受清償，民法第873 條第1 項定
    有明文。復按抵押權經設定登記後，債權人因債務屆滿未受
    清償，依民法第873 條第1 項之規定即得聲請法院拍賣抵押
    物，如對於此項法律關係有爭執，亦應由有爭執之人提起訴
    訟，以求解決，不得僅依抗告程序聲明其有爭執並據為廢棄
    拍賣裁定之理由，最高法院51年台抗字第269 號判例可資參
    照。又一般抵押權，必先有被擔保之債權存在，而後抵押權
    始得成立，故聲請拍賣抵押物時，只須抵押權已經登記，且
    登記之債權已屆清償期而未受清償，法院即應准許之，最高
    法院亦著有71年度台抗字第306 號判例意旨可資憑參。故一
    般抵押權人聲請裁定准予拍賣抵押物時，只須提出他項權利
    證明書、不動產登記謄本及抵押權設定契約書即可，尚無庸
    就其擔保債權存在之事實，提出相關債權憑證資以證明（78
    廳民一字第627 號民事法律問題研究函釋參照）。準此，拍
    賣抵押物准許強制執行之裁定因屬於非訟事件裁定，其裁定
    之法院應僅需就抵押權人所提出之抵押權設定契約書、他項
    權利證明書及不動產登記謄本等，為形式上之審查，而不得
    審酌實體上法律關係之事項，縱債務人或抵押人否認抵押債
    權存在，亦應就此實體爭執另循訴訟途徑解決，尚非處理非
    訟事件之法院所得審究。
二、抗告人原聲請意旨略以：案外人柯明泉於民國88年6 月至9
    月間，陸續向案外人陳睿智借款共計新台幣（下同）665 萬
    元，然柯明泉於清償期屆至後，竟不依約清償，雙方遂於91
    年2 月間，協議由柯明泉以其妻即相對人甲○○名下如附表
    所示之土地，設定665 萬元之抵押權予陳睿智所指定之人即
    抗告人乙○○，惟上開債務迄今均未清償，為此聲請拍賣抵
    押物等語。並於原審到庭補陳：陳睿智有將債權讓與抗告人
    之意，且相對人曾口頭同意於665 萬元之範圍內，就柯明泉
    之債務負連帶保證責任等語。並提出他項權利證明書、不動
    產登記謄本及抵押權設定契約書等為證。原審則以依抗告人
    提出之證據資料，尚不足以認定其對相對人有已屆清償期之
    債權為由，駁回其聲請。
三、經查，依抗告人提出之他項權利證明書、不動產登記謄本及
    抵押權設定契約書所載，本件抵押權應為一般抵押權，且觀
    諸該登記之債權確已屆清償期，故按形式審查，已堪認符合
    拍賣抵押物之要件，揆諸前揭說明，其聲請拍賣抵押物，自
    無不合，應予准許。至相對人雖否認同意擔任連帶保證人，
    然此乃實體事項之爭執，尚非本院所得實質審查，自不能據
    此駁回抗告人之聲請。從而，原審以抗告人所提證據不足以
    證明對相對人有擔保債權存在為由，駁回抗告人拍賣抵押物
    之聲請，尚有未洽。抗告人聲明廢棄原裁定，為有理由，爰
    由本院將原裁定廢棄，並另裁定如主文第2 項所示。
四、此外，抗告人原聲請拍賣抵押物之標的，其中台北市○○區
    ○○段4 小段259 、260 、264 地號部分，業因分割而增加
    259-1 至259-12、260-1 至260- 12 、264-1 至264-4 地號
    ，此有土地登記謄本在卷可稽，並經抗告人更正其聲請標的
    如附表所示，經核尚無不合，併此敘明。
五、依非訟事件法第21條第2 項、第24條第1 項、民事訴訟法第
    78 條 裁定如主文。
中    華    民    國    98    年    3    月    11     日
                  民事第一庭  審判長法  官  黃小瑩
                                    法  官  藍雅清
                                    法  官  馬傲霜
以上正本證明與原本無異。
如不服本裁定，僅得於收受本裁定正本送達後10日內，以適用法
規顯有錯誤為理由，向本院提出再抗告狀，（須附繕本一份及繳
納再抗告裁判費新臺幣1,000 元），經本院許可後始可再抗告。
再抗告時應提出委任律師或具律師資格之人之委任狀；委任有律
師資格者，另應附具律師資格證書及釋明委任人與受任人有民事
訴訟法第466條之1第1項但書或第2項所定關係之釋明文書影本。
中    華    民    國    98    年    3     月    18    日
                                    書記官  許秋莉


司法院資訊處製作；財團法人民間司法改革基金會備份。
